# 求教陈版主：关于权益法变为成本法问题

提问人：茫木无知 时间：2020-06-30 16:44:52
请教陈版主：问题 1 ：A公司持有B公司49%股权， 2020 年 7 月份之前A对B没有控制权，实行权益法核算。 2020 年 7月份因股东变化，A对B可实施控制，拟纳入合并。我的理解是，该控制权的变化可视同非同一控制下企业合并，A单体报表长投 根据初始投资额和 7 月份之前权益法下累积确认的投资收益合计确认，被合并方B公司根据评估确认合并时点的净资产公允价值纳入合并，差额确认商誉或调整留存收益，请教陈版主该处理是否准确，因为没有找到可参考的准则，拿不准该处理是否合适
问题 2 ：“非同一控制下企业合并中，企业合并成本小于合并中取得的被购买方可辨认净资产公允价值份额的差额，在购买日合并资产负债表中调整盈余公积和未分配利润”，具体操作时，该如何在盈余公积和未分利润之间进行分配，谢谢

回答人：chenyiwei
1 、个别报表层面，依据《企业会计准则第 2 号——长期股权投资（ 2014 年修订）》第十四条第二款：投资方因追加投资等原因能够对非同一控制下的被投资单位实施控制的，在编制个别财务报表时，应当按照原持有的股权投资账面价值加上新增投资成本之和，作为改按成本法核算的初始投资成本。购买日之前持有的股权投资因采用权益法核算而确认的其他综合收益，应当在处置该项投资时采用与被投资单位直接处置相关资产或负债相同的基础进行会计处理。购买日之前持有的股权投资按照《企业会计准则第 22 号——金融工具确认和计量》的有关规定进行会计处理的，原计入其他综合收益的累计公允价值变动应当在改按成本法核算时转入当期损益。在编制合并财务报表时，应当按照《企业会计准则第 33 号——合并财务报表》的有关规定进行会计处理。
合并报表层面：根据《企业会计准则第 33 号——合并财务报表（ 2014 年修订）》第四十八条：企业因追加投资等原因能够对非同一控制下的被投资方实施控制的，在合并财务报表中，对于购买日之前持有的被购买方的股权，应当按照该股权在购买日的公允价值进行重新计量，公允价值与其账面价值的差额计入当期投资收益；购买日之前持有的被购买方的股权涉及权益法核算下的其他综合收益等的，与其相关的其他综合收益等应当转为购买日所属当期收益。购买方应当在附注中披露其在购买日之前持有的被购买方的股权在购买日的公允价值、按照公允价值重新计量产生的相关利得或损失的金额。
因为被投资方股权结构变化，虽然投资未发生增减，但取得控制权的，也参照上述原则处理，只不过购买日追加投资成本为零。
2 、在购买日所属年度的合并报表中，该差额调整营业外收入，相应地调整增加合并资产负债表中的期末未分配利润。实务操作中是不会在购买日当天编制合并资产负债表的。

提问人：茫木无知 时间：2020-07-10 13:56:50
陈版主，关于问题 1 ，可辨认净资产公允价值是否需要扣除评估增值导致确认递延所得税负债的影响，谢谢陈版主

回答人：chenyiwei
需要扣除。